臺灣彰化地方法院北斗簡易庭小額民事判決
110年度斗小字第380號
原      告  旺旺友聯產物保險股份有限公司

法定代理人  劉自明
訴訟代理人  林志霆
被      告  林信發
上列當事人間請求損害賠償事件，本院於民國110年11月16日言
詞辯論終結，判決如下：
    主      文
被告應給付原告新臺幣肆萬陸仟捌佰零伍元，及自民國一一○年
十月十六日起至清償日止，按週年利率百分之五計算之利息。
原告其餘之訴駁回。
訴訟費用新臺幣壹仟元，其中新臺幣肆佰元由被告負擔，餘由原
告負擔。
本判決原告勝訴部分得假執行。
    事實及理由
一、原告主張：
(一)被告所有車牌號碼00-0000號自用小貨車（下稱系爭車輛）
    向原告投保強制汽車責任保險（下稱強制險），保險期間自
    民國106年8月22日起至107年8月22日止。
(二)被告於107年2月2日無照駕駛系爭車輛，行經彰化縣○○鄉○○
    路0段000巷000號前，因過失碰撞訴外人劉俊銘所騎乘之車
    牌號碼000-000號普通重型機車，致劉俊銘受有體傷，原告
    已依強制險規定，賠付劉俊銘醫療費用117,012元，依法取
    得代位權。
(三)本件車禍事故發生原因，被告、劉俊銘均有未注意車前狀況
    之肇事原因，故原告請求被告負擔5成醫療費用即58,506元
    。又被告係無照駕駛，原告依強制險第29條第1項規定，請
    求被告負賠償責任。
(四)並聲明：被告應給付原告58,506元，及自起訴狀繕本送達翌
    日起至清償日止，按年息5%計算之利息。
二、被告則以：本件車禍事故發生時，被告車輛都已經閃到水溝
    旁了，但劉俊銘卻仍撞到被告車輛左側，且被告已經與劉俊
    銘解決好了，為何原告仍來求償，故被告不同意原告請求。
三、得心證之理由：
(一)原告主張被告與劉俊銘於前揭時、地發生交通事故之事實，
    業據其提出與其所述相符之彰化縣警察局道路交通事故當事
    人登記聯單、道路交通事故現場圖、道路交通事故初步分析
    研判表、診斷書、理賠計算書、強制險醫療給付費用彙整表
    影本等件附卷可稽，再經本院依職權向彰化縣警察局田中分
    局調閱交通事故調查卷宗核閱屬實，應堪信為真實。惟原告
    主張被告應負賠償責任，則為被告所否認，並以前詞置辯。
(二)按民法第217條第1項規定：「損害之發生或擴大，被害人與
    有過失者，法院得減輕賠償金額，或免除之。」，本件劉俊
    銘未注意車前狀況；被告未注意車前狀況並隨時採取必要安
    全措施等過失，有交通事故初步分析研判表在卷可證。又依
    前揭警卷所附交通事故照片對照判斷，被告所駕駛自小貨車
    已閃避到道路右側路面外側田間，左側已預留大部分路面供
    劉俊銘通行，惟劉俊銘仍撞擊到被告車輛左前側，被告業已
    有閃避之行為，本件事故仍發生。是本件強制險請求權人（
    即受害人）就本件損害之發生與有過失甚明，經考量過失之
    輕重，本院認本件車禍事故肇事者即被告、劉俊銘均應分攤
    過失責任，即保險請求權人即受害人應負60%過失責任，適
    用過失相抵之法則，原告承保系爭車輛駕駛人即被告應負40
    %過失責任。
(三)又強制汽車責任保險法第29條第1項第5款規定：「被保險人
    有下列情事之一，致被保險汽車發生汽車交通事故者，保險
    人仍應依本法規定負保險給付之責。但得在給付金額範圍內
    ，代位行使請求權人對被保險人之請求權：一、‥‥。五、違
    反道路交通管理處罰條例第21條或第21條之1規定而駕車。
    」，而該法條之規定，本質上乃行使保險代位權之性質，係
    基於受害人損害賠償請求權之法定移轉，並非獨立之求償權
    。是其適用之前提係建立在「保險人」於其「所承保」之汽
    車發生交通事故，致受益人體傷、殘廢或死亡，依強制汽車
    責任保險法規定，對受益人為保險給付時，如有該條規定之
    請求事由，方得向「被保險人」請求。本件被告無照駕駛車
    輛，有交通事故初步分析研判表在卷可證，故被告既無駕駛
    執照仍駕駛原告承保之車輛發生交通事故，顯然違反前揭道
    路交通管理處罰條例第21條第1項第1款等規定，是原告依前
    揭強制險第29條第1項第5款規定，於依保險契約理賠後，即
    得在給付金額範圍內，代位行使侵權行為損害賠償請求權人
    張秀英對被告之侵權行為損害賠償請求權。而本件因訴外人
    劉俊銘與有過失，應負60%之過失責任，已如前述，是原告
    得代位請求被告給付之賠償金額應為46805元（計算式：117
    012元×40%＝46805元，元以下四捨五入），原告於此範圍內
    之請求，洵屬有據。
(四)末按給付無確定期限者，債務人於債權人得請求給付時，經
    其催告而未為給付，自受催告時起，負遲延責任。其經債權
    人起訴而送達訴狀，或依督促程序送達支付命令，或為其他
    相類之行為者，與催告有同一之效力；遲延之債務，以支付
    金錢為標的者，債權人得請求依法定利率計算之遲延利息；
    應付利息之債務，其利率未經約定，亦無法律可據者，週年
    利率為百分之5，民法第229條第2項、第233條第1項前段、
    第203條分別定有明文。本件係屬侵權行為損害賠償之債，
    自屬無確定期限之債；又本件係以支付金錢為標的，依前揭
    法律規定，原告就被告應給付之金額，併請求自起訴狀繕本
    送達翌日即110年10月16日起至清償日止，按週年利率百分
    之5計算之利息，洵屬有據。
四、綜上所述，原告基於強制險第29條第1項第5款、民法第191
    條之2規定，請求被告給付46,805元，及自110年10月16日起
    至清償日止，按週年利率百分之5計算之利息，為有理由，
    應予准許。逾此範圍之請求，則無理由，應予駁回。本件訴
    訟費用為1,000元，依兩造勝敗比例，其中400元由被告負擔
    ，餘由原告負擔。
五、本件原告勝訴部分，係就民事訴訟法第436條之8適用小額訴
    訟程序所為被告敗訴之判決，依同法第436條之20規定，應
    依職權宣告假執行。
六、訴訟費用負擔之依據：民事訴訟法第79條。
中    華    民    國    110    年    11   月    30    日
                  北斗簡易庭   法  官 丁兆嘉
以上正本係照原本作成。
如對本判決不服，須以判決違背法令提起上訴，並應於送達後20
日內，向本庭（彰化縣○○市○○○道0段0號）提出上訴狀並表
明上訴理由（須附繕本）。 
中    華    民    國    110    年    11   月    30    日
                      　　     書記官 蔡政軒